臺灣嘉義地方法院民事判決　九十三年度勞簡上字第四號
　　上　訴　人　　華濟醫院即李明憲
　　訴訟代理人　　張雯峰律師
　　　　　　　　　奚淑芳律師
　　複　代理人　　張蓁騏律師
　　被上訴人　　　甲○○
右當事人間請求給付資遣費事件，上訴人對於民國九十三年六月七日本院嘉義簡易庭
九十三年度嘉勞簡字第一號第一審判決提起上訴，於民國九十三年十一月三日經言詞
辯論終結，本院判決如左：
    主      文
上訴駁回。
第二審訴訟費用由上訴人負擔。
    事實及理由
一、被上訴人起訴主張：被上訴人於民國八十五年八月二日進入上訴人華濟醫院工務
    部醫工課任職，擔任該院醫工技術師，於九十一年十月間將被上訴人調至該院總
    務部採購課擔任辦事員。被上訴人於九十一年十一月二十日領十月份薪資時發現
    「工作津貼」由新臺幣（下同）一萬三千四百元調降為五千元，被上訴人依勞動
    基準法第十四條（下稱「勞基法」）規定，於九十一年十一月二十六日發存證信
    函通知上訴人終止勞動契約，並依同法第十七條規定請求上訴人依法發給資遣費
    ，但為上訴人所拒絕。上訴人自八十五年八月二日起至九十一年十一月二十七日
    止在上訴人華濟醫院共工作六年三個月又二十六天，上訴人應給付被上訴人六又
    三分之一個月平均工資資遣費，而被上訴人九十一年十一月之前六個月的平均工
    資為三萬六千三百四十九元，故上訴人應給付被上訴人二十三萬零二百一十元的
    資遣費。
二、上訴人則答辯以：被上訴人於八十五年八月二日任職於上訴人醫院工務部醫工課
    ，於九十一年一月三十一日調至總務部兼任採購課辦事員，九十一年六月一日又
    調回工務部醫工課，基於工作表現即業務需要又於九十一年十月五日調回總務部
    採購課，並非被上訴人所稱於九十一年八月一日調至總務部採購課。依被上訴人
    所簽訂之任職合約書第二條約定，被上訴人同意接受上訴人醫院基於業務需要隨
    時調派工作，且依九十一年十二月十七日及九十二年一月二十四日嘉義縣政府社
    會局協調會議記錄所做說明，雇主對勞工之工作調動，如係依勞動契約事先約定
    ，尚非不可；且勞工對雇主調動之意思表示，已依規定報到出勤，而未表示異議
    ，可視為勞動契約變動之合意。而工作津貼乃依其工作性質之不同所訂之津貼，
    上訴人職務由工務部調至總務部工作津貼隨之調整，亦非不利變更。且被上訴人
    於九十一年十一月二十六日始終止契約，已逾勞基法第十四條第二項之期間等語
    。為此，求為判決：
    (一)原判決不利於上訴人部分廢棄。(二)右廢棄部分被上訴人在第一審之訴駁回。
三、兩造不爭執之事實：
（一）被上訴人任職上訴人醫院期間為八十五年八月二日至九十一年十一月二十六日。
（二）被上訴人之職務是於九十一年十月間由醫工課調到採購課。職務調整後上訴人
      工作津貼減少八千四百元。
（三）上訴人醫院自八十七年七月一日適用勞動基準法，在此之前並無關於給付資遣
      費之相關約定。
四、被上訴人主張上訴人片面減薪，其得依勞基法第十四條之規定終止契約，並請求
    資遣費等情。上訴人則抗辯被上訴人因職務調動才減少工作津貼，是合理的減少
    ，非不利之變更，且被上訴人終止契約，已逾勞基法第十四條第二項之除斥期間
    等語。經查：
（一）按勞動基準法施行細則第七條第一款規定，工作場所及應從事之工作有關事項
      應於勞動契約中由勞資雙方自行約定，故其變更亦應由雙方自行商議決定。如
      雇主確有調動勞工工工作必要，應依下列原則辦理：(一)基於企業經營上所必需
      ；(二)不得違反勞動契約；(三)對勞工薪資及其他勞動條件，未作不利之變更；(四)
      調動後工作與原有工作性質為其體能及技術所可勝任；(五)調動工作地點過遠，
      雇主應予以必要之協助（內政部七十四年九月五日臺內勞字第三二八四三三號
      函可資參照）。又按「工資係勞工因工作而獲得之報酬，包括工資、薪金及按
      計時、計日、計月、計件以現金或實物等方式給付之獎金、津貼及其他任何名
      義經常性給與」，勞基法第二條第三款定有明文。而被上訴人之每月薪資在調
      職前均包含一萬三千四百元之『工作津貼』，有被上訴人提出之薪資明細單可
      稽（詳原審卷第一三至一五頁），且為上訴人所不爭執，可見該工作津貼屬於
      經常性之給與，自屬勞基法所定義薪資之一部分。而被上訴人遭上訴人調職後
      ，工作津貼更改為五千元，其薪資總額亦因而減少八千四百元（１３４００–
      ５０００＝８４００），上訴人顯已違反上開調動不得對員工薪資為不利變更
      之規定。
（二）上訴人主張被上訴人之工作津貼調降，係因被上訴人原擔任工務部醫工課技工
      ，與調動後之總務部採購課工作性質不同，醫工課之工作遠較採購課繁重，依
      不同工不同酬原則，其支領工作津貼減少八千四百元即非減薪，即非不利之變
      更。且依被上訴人之員工調職申請單（詳原審卷第五四頁）所示，被上訴人於
      九十一年十月十五日即已知悉工作津貼將被調降，被上訴人應於調動時馬上反
      應薪資問題。而被上訴人至同年十一月二十六日始終止契約，已逾勞基法第十
      四條第二項之除斥期間云云。惟為被上訴人所否認，並稱：上開申請單係上訴
      人醫院內部文件等語。經查工務部醫工課與總務部採購課工作性質不同，亦為
      勞動條件之變更，而應以工作內容與薪資一體觀察，並須依前述調動規定辦理
      。上訴人陳稱：「（被上訴人是否有同意調動？）被上訴人當初有同意調到採
      購課。（被上訴人是否因此知道工作津貼會減少？）因為十月十五日之前，被
      上訴人是醫工課兼採購課所以是領醫工課津貼，之後專職在採購課，所以工作
      津貼減少。當時被上訴人有向我表示，調回採購課不可以減他的薪水。」等語
      （詳原審卷第六三頁），足證被上訴人雖然同意被調派至採購課工作，但並未
      同意上訴人得減少其薪資，亦非於調動時即時知悉工作津貼將被減少，是調動
      工作與薪資減少，為薪資及其他勞動條件不利之變更。又上開申請單並無被上
      訴人之簽章，且申請人姓名、單位、職稱欄均為空白，足證該申請單非被上訴
      人所填寫，是被上訴人辯稱上開申請單為上訴人醫院之內部文件，應為可採。
      再被上訴人主張在九十一年十一月二十日發薪時才知道薪水被減八千四百元等
      情，並為上訴人訴訟代理人所不爭執（詳原審卷第六二頁）。而與被上訴人提
      出之九十一年九、十月份薪資明細單所載（詳原審卷第九頁），被上訴人九十
      一年九月份之工作津貼為一萬三千四百元，同年十月份工作津貼則降為五千元
      相符，足證被上訴人於九十一年八月份被調至總務部採購課時，工作津貼尚未
      調降，其於九十一年十一月二十日方知工作津貼被調降之事實。則被上訴人於
      九十一年十一月二十六日以存證信函通知上訴人終止兩造間勞動契約，並依勞
      基法第十七條之規定，請求上訴人給付資遣費，於法自屬有據。而被上訴人於
      九十一年十一月二十日方知悉工作津貼調降之事實，已如前述，故上訴人主張
      被上訴人終止契約已逾勞基法規定之三十日期間云云，不足採信。
（三）上訴人提出華濟醫院任職合約書（詳原審卷第五五頁），主張依該合約書第二
      、三條約定，可依業務需要隨時調派工作。又職務調遷、待遇、福利及其他權
      利義務，依上訴人醫院之「員工工作規則」規定辦理，而「員工工作規則」第
      １．４工作津貼中明訂：係根據不同工作性質所設定之津貼項目，內含簽約金
      、危險津貼、特殊單位津貼及本院調薪項目．．．等，並檢附不同單位之工作
      津貼，則上訴人有調動員工之權利，至於調動之待遇，則依「員工工作規則」
      處理。故不同工作內容，津貼自有不同，就整體而言，被上訴人之勞動條件並
      未作不利變更云云。惟按勞動基準法施行細則第七條第一款規定，工作場所及
      應從事之工作有關事項應於勞動契約中由勞資雙方自行約定，故其變更亦應由
      雙方自行商議決定。又上訴人提出之工作規則第十一章『遷調』所載：「一、
      職務調動本院為配合業務需要，增進被上訴人工作歷練得依下列遷調原則，定
      期或不定期實施職務或工作輪調，調派不同職務或關係事業。．．．。１．３
      對員工薪資及其他勞動條件未做不利之變更．．．。」等語（詳原審卷第八○
      頁），已明訂員工薪資及其他勞動條件為遷調原則考量項目之一，而被上訴人
      遭上訴人調職後，薪資總額因而減少八千四百元，自係不利之變更。再上訴人
      提出之工作規則第五章『薪資』所載：「一、本院員工任用時，其薪資依本院
      員工薪資辦法核給之。主要項目如下：１．４工作津貼．．．。」等語（詳原
      審卷第七八頁），是針對上訴人員工『任職』時之薪資核給所做之規定，並非
      一旦有職務調動，在未經勞工同意之情形下，上訴人即有權片面減少勞工之薪
      資。
（四）又按勞基法第十四條第一項第五、六款、第二項及第四項分別規定「有左列情
      形之一者，勞工得不經預告終止契約：五、雇主不依勞動契約給付工作報酬，
      或對於按件計酬之勞工不供給充分之工作者。六、雇主違反勞動契約或勞工法
      令，致有損害勞工權益之虞者。」、「勞工依前項第一款、第六款規定終止契
      約者，應自知悉其情形之日起，三十日內為之。」、「第十七規定於本條終止
      契約準用之。」、同法第十七條則規定：「雇主依前條終止勞動契約者，應依
      左列規定發給勞工資遣費：一在同一雇主之事業單位繼續工作，每滿一年發給
      相當於一個月平均工資之資遣費。二依前款計算之剩餘月數，或工作未滿一年
      者，以比例計給之。未滿一個月者以一個月計。」。本件被上訴人既遭違法調
      職減薪，已如前述，伊因調職而減少之收入八千四百元，約佔未調職前之薪資
      約三萬五千元之比例超過百分之二十三，顯有侵害被上訴人權益之事實。
（五）按勞工工作年資自受雇之日起算，適用本法前之工作年資，其資遣費及退休金
      給與標準，依其當時應適用之法令規定計算，當時無法令可資適用者，依各該
      事業單位自訂之規定或勞雇雙方之協商計算之，適用本法後之工作年資，其資
      遣費與退休金給與標準，依第十七條及第五十五條規定計算。勞動基準法第八
      十四條之二亦有明定。兩造就上訴人醫院係自八十七年七月一日起適用勞動基
      準法，而八十七年六月三十日以前就勞工資遣費之規定亦無何法令或規則可資
      適用一節既無爭執，則依勞動基準法第八十四條之二之規定，被上訴人於八十
      七年六月三十日以前之年資，並不得依勞基法之規定請求資遣費。故被上訴人
      可請求上訴人給付資遣費之年資為八十七年七月一日起至九十一年十一月二十
      六日止，共四年又五個月。又被上訴人主張離職前六個月之平均薪資為三萬六
      千三百四十九元等情，並未逾其薪資單上所示金額，且為上訴人所不爭執，亦
      堪採信。準此，被上訴人於終止勞動契約前之平均工資為三萬六千三百四十九
      元，工作年資為四年又五個月，因此被上訴人得請求上訴人給付之資遣費為十
      六萬零五百四十一元（３６３４９×４﹢３６３４９×５＼１２＝１６０５４
      １）。
五、從而被上訴人本於勞基法第十四條及第十七條之規定，請求上訴人給付十六萬零
    五百四十一元及自起訴狀繕本送達翌日即九十二年十二月二十三日起至清償日止
    ，按年息百分之五計算之利息，為有理由，應予准許。從而原審判命上訴人應給
    付上訴人十六萬零五百四十一元及自九十二年十二月二十三日起至清償日止，按
    年息百分之五計算之法定遲延利息，並依民事訴訟法第三百八十九條第一項第三
    款規定，依職權宣告假執行經核並無違誤；上訴人上訴意旨仍執陳詞，指摘原判
    決不當，求予廢棄改判如上訴聲明第一、二項所示，為無理由，應予駁回。
據上論結，本件上訴為無理由，依民事訴訟法第四百三十六條之一第三項、第四百四
十九條第一項、第七十八條，判決如主文。
中　　　華　　　民　　　國　　九十三　　年　　 十一 　　月　　 十一 　　日
~B臺灣嘉義地方法院民事第二庭
~B　　審判長法　官　甘　大　空
~B　　　　　法　官　黃　琴　媛
~B　　　　　法　官　張　育　彰
右為正本係照原本作成。
本判決不得上訴。
中　　　華　　　民　　　國　　九十三　　年　　 十一　　 月　　 十一　　 日
~B　　　　　書記官　馮　澤　文
